【裁判字號】    89,上易,1023
【裁判日期】    890504
【裁判案由】    賭博
【裁判全文】
臺灣高等法院刑事判決                          八十九年度上易字第一０二三號
    上  訴  人
    即  被  告  甲○○
右上訴人因賭博案件，不服臺灣台北地方法院八十八年度易字第二八四七號，中華民
國八十九年二月三日第一審判決（起訴案號：臺灣台北地方法院檢察署八十八年度偵
字第一六五九一號）提起上訴，本院判決如左：
   主   文
原判決撤銷。
甲○○幫助意圖營利，聚眾賭博，處有期徒刑肆月，如易科罰金，以參佰元折算壹日
。
    事  實
一、甲○○於民國八十八年間曾因圖利聚眾及提供賭博場所賭博案件，經臺灣台北地
    方法院於八十八年五月四日以八十八年度簡字第二七號，判處有期徒刑六月並確
    定，（已於八十八年六月十五日易科罰金執行完畢），其於前案判決後，仍不知
    悔改，另行起意幫助他人犯賭博罪，爰陳辰德（檢察官另行偵辦起訴）意圖營利
    ，於八十八年五月六日，提供其所租用位於台北市○○區○○路四段六一八號八
    樓之租處為賭博場所，並提供麻將牌為賭具，聚集葉貞瑋、李志強、潘玉英、張
    王秀春等不特定之人，自當日下午二時許起，陳明德、陳美華、徐曉聆、潘添富
    等人自十六時許起賭博財物；其賭法為，約定以每底新台幣（下同）一千元，每
    台一百元，每將（四人一輪為一將）由陳辰德抽頭金八百元營利之方法，以麻將
    牌賭博財物，甲○○則基於幫助陳辰德營利賭場之犯意，在場內負責打掃、提供
    賭客茶水、香菸、煮食等現場打雜事務，嗣於八十八年五月六日十九時二十分許
    ，經警當場在上址查獲甲○○、賭客徐曉聆、潘添富、陳美華、陳明德、葉貞瑋
    、李志強、潘玉英、張王秀春等人（以上八名賭客均另依社會秩序維護法處理）
    ，並扣得麻將牌二副、牌尺八隻、電話簿四本、帳單十一張、賭資四萬七千四百
    元及抽頭金四百元等物。
二、案經台北市政府警察局松山分局報告臺灣臺北地方法院檢察署檢察官聲請簡易判
    決處刑，由原審改適用通常程序審判。
    理  由
一、訊據被告甲○○矢口否認有右揭賭博犯行，辯稱：「我去那裡八德路四段找蔡姓
    友人，因以前曾在那裡泡茶，他們才搬去六天就被警察查獲，我曾幫他們搬東西
    ，我不知道查獲當日他們在打牌，我在客廳看電視，警察按電鈴我去開門，我沒
    有賭博，不是我經營的，也未受僱於陳辰德，陳是司機，我在搬家時，陳辰德在
    開車，他幫忙搬家具桌椅，房子是陳明德的，東西是陳明德的，當天我幫陳辰德
    搬東西，我在搬運東西時而認識他，．．．．．因打牌關係認識陳明德，我沒有
    經營賭場，我是去找小蔡聊天，當日小蔡不在」云云。惟查，右揭犯罪事實業據
    同案共犯被告陳辰德在警訊中自白及證人在場之賭客徐曉聆、潘添富、陳美華、
    陳明德、葉貞瑋、李志強、潘玉英、張王秀春等八人之證詞證述翔實，並有扣案
    之麻將牌二副、牌尺八隻、電話簿四本、帳單十一張、賭資四萬七千四百元及抽
    頭金四百元等物可資證明。被告甲○○於偵查中及原審審理時先辯稱：伊去找「
    周」姓友人（見偵卷第十二頁、六十四頁），後又稱：去找「蔡」姓友人（原審
    八十八年十二月二十三日調查筆錄）先後所供不一；經查賭客陳美華於警訊時證
    稱：「我於本（六）日十四時許去的，今天是第二次去，．．」、「茶水、香菸
    是甲○○（現場指認）所提供」（見偵卷第十八頁）、賭客徐曉聆於警訊時證稱
    ：「．，在隔壁房間有葉貞瑋、李志強、潘玉英、張王秀春等四人以麻將賭博財
    物，另有甲○○在場內打雜等工作」（見偵卷第二十五頁）、賭客潘添富於警訊
    時證稱：「（六日）十八時開始賭博，我今天是第一次」、「．．另甲○○在場
    內打雜等工作」（見偵卷第二十七頁）、賭客李志強於警訊時證稱：「我是從今
    晚六時許開始賭玩（按同桌賭客葉貞瑋供稱其四人係自同日十四時許開始賭玩）
    ．．」、「（問：另替警方開門之甲○○在賭場內擔任何工作？）他應該是在賭
    場內負責打掃及煮飯的工作」（見偵卷第三十二頁）、賭客張王秀春於警訊時證
    稱：「．．另有甲○○在場內打雜等工作」（見偵卷第三十四頁）等語，足見被
    告所辯，其係前往該賭博場所找人云云即與事實不符，再參以被告於原審審理時
    供稱：「我只是在那裡煮飯、泡茶打雜．．．．．」等語（原審卷八十九年一月
    二十日審判筆錄）。顯見被告事後所辯係卸責之詞，不足採信，本件事證已經明
    確，被告犯行堪以認定。
二、查被告於前案犯圖利聚眾及提供賭博場所賭博罪，經法院判決之後，另行起意，
    幫助意圖營利之陳辰德聚眾提供場所供人以麻將牌賭博之行為，核係犯刑法第二
    百六十八條意圖營利聚眾賭博、提供賭博場所罪之幫助犯，被告所犯上開二罪間
    ，有方法結果之牽連關係，依刑法第五十五條後段之規定，應從較重之幫助意圖
    營利聚眾賭博罪處斷。並依刑法第三十條第二項之規定，按正犯之刑減輕之。
三、原審認被告罪證明確，予以論罪科刑，固非無見，惟查被告係以幫助陳辰德犯罪
    之意思，而參與實施，而其所參與之行為係圖利聚眾賭博、提供賭博場所罪犯罪
    構成要件以外之提供茶水、香煙、打掃等打雜工作，應僅成立幫助犯（最高法院
    七十年度台上字第六八七號判決參照）。原判決認被告與陳辰德二人間有犯意之
    聯絡及行為之分擔，為共同正犯，且對於正犯陳辰德所有供犯罪所用或因犯罪所
    得之麻將牌二副、牌尺八隻、電話簿四本、帳單十一張及抽頭金四百元等物，併
    予宣告沒收，容有未洽。被告上訴意旨否認犯罪，辯稱伊去找蔡姓友人，伊不知
    道查獲時他們在打牌，伊在客廳看電視，警察按電鈴伊去開門，伊未賭博，亦受
    僱於陳辰德，我沒有經營賭場，我是去找小蔡聊天，當日小蔡不在云云。然查被
    告犯行業據同案共犯被告陳辰德在警訊中自白及證人在場之賭客徐曉聆、潘添富
    、陳美華、陳明德、葉貞瑋、李志強、潘玉英、張王秀春等八人之證詞證述翔實
    ，並有扣案之麻將牌二副、牌尺八隻、電話簿四本、帳單十一張、賭資四萬七千
    四百元及抽頭金四百元等物可資證明。被告甲○○於原審審理時亦供稱伊在那裡
    煮飯、泡茶打雜等語，其上訴意旨仍空言否認，自不足採，故認其上訴無理由。
    惟原判決既有如上未洽之處，仍應由本院將原判決撤銷改判，爰審酌被告於八十
    八年五月四日因賭博案件經臺灣台北地方法院判處有期徒刑六月，有台灣高等法
    院檢察署刑事資料簡覆表附卷可稽，不思從事正當職業復於同年五月六日再犯本
    件賭博罪，以謀取不當之利益，敗壞社會風景氣，及犯後一再否認犯行，設詞狡
    辯，毫無悔意等一切情狀，量處如主文所示第二項所示之刑，並諭知易科罰金之
    折算標準，以資懲儆。扣案之麻將牌二副、牌尺八隻、電話簿四本、帳單十一張
    及抽頭金四百元等物為正犯陳辰德所有，業據賭客葉貞瑋指證明確（見偵查卷第
    二十二頁）、並據陳辰德供承在卷（見偵查卷第十頁），因幫助犯僅對犯罪構成
    要件以外之行為為加功，且無共同犯罪之意思，自不適用責任共同之原則，對於
    正犯所有供犯罪所用或因犯罪所得之物，自勿庸宣告沒收（最高法院八十六年度
    台上字第六二七八號判決參照），另賭資四萬七千四百元應由另案依社會秩序維
    護法之規定處理，爰均不為沒收之諭知。
據上論斷，應依刑事訴訟法第三百六十九條第一項前段、第三百六十四條、第二百九
十九條第一項前段，刑法第三十條、第二百六十八條、第五十五條、第四十一條、罰
金罰鍰提高標準條例第一條前段、第二條，判決如主文。
本案經檢察官吳慎志到庭執行職務。
中    華    民    國    八十九    年      五        月        四        日
                            臺灣高等法院刑事第十七庭
                                審判長法  官  陳  正  雄
                                      法  官  林  勤  純
                                      法  官  許  錦  印
右正本證明與原本無異。
不得上訴。
                                      書記官  黃  德  煌
中    華    民    國    八十九    年      五        月        十一      日
附錄本案論罪科刑法條：
刑法第二百六十八條
意圖營利，供給賭博場所或聚眾賭博者，處三年以下有期徒刑，得併科三千元以下罰
金。


司法院資訊處製作；財團法人民間司法改革基金會備份。
